【裁判字號】    92,交簡上,66
【裁判日期】    921229
【裁判案由】    過失傷害
【裁判全文】
臺灣臺北地方法院刑事判決                        九十二年度交簡上字第六六號
    上  訴  人
    即  被  告  乙○○
    選任辯護人  陳靜育律師
右列上訴人即被告因過失傷害案件，不服本院新店簡易庭九十一年度店交簡字第五二
二號，中華民國九十二年一月二十九日第一審刑事簡易判決（檢察官聲請簡易判決處
刑書案號：臺灣臺北地方法院檢察署九十一年度偵字第九七三五號），提起上訴，本
院管轄之第二審合議庭判決如左：
    主  文
原判決撤銷。
乙○○因過失傷害人，處拘役肆拾伍日，如易科罰金以佰元折算壹日。
    事  實
一、乙○○於民國九十年七月十三日二十二時四十五分許，駕駛車牌號碼Ｕ六─三二
    七六號自用小客車搭載其友人丁○○，沿台北縣新店市○○路由宜蘭往臺北方向
    行駛，行近該路段四十九點四公里之劃設有黃色雙實線之二線車道彎道處時，原
    應注意汽車行經彎道時，均應減速慢行，作隨時停車之準備，並應注意車前狀況
    ，隨時採取必要之安全措施，又當地為設有黃色雙實線即雙向禁止超車線之道路
    ，禁止車輛跨越行駛，且依當時情形天候雖為陰雨，但並無不能注意之情事，詎
    乙○○竟疏未注意及此，行經彎道時未注意減速慢行，作隨時停車之準備，以致
    其駕駛失控跨越黃色雙實線之分向限制線，衝入對向車道，撞擊沿同路對向迎面
    駛來由丙○○所駕駛並附載其妻甲○○之車牌號碼五Ａ─六四一八號自用小客車
    左前車頭，以致丙○○所駕駛前揭車輛因撞擊力道後退，復撞及車後由戊○○所
    駕駛車牌號碼ＩＡ—四二０九號自用小客車，致甲○○因而受有頭部撕裂傷一公
    分、頸部撕裂傷、上唇內側擦挫傷及兩膝挫傷之傷害。
二、乙○○於肇事後，在臺北縣政府警察局新店分局石派出所警員己○○前往現場
    處理時，在其上開犯行未為任何有偵查犯罪職權之公務員知悉前，不逃避接受裁
    判而當場向警員自首，承認其為肇事人，而知上情。
三、案經乙○○自首及甲○○訴由臺灣臺北地方法院檢察署檢察官偵查後聲請簡易判
    決處刑。
    理  由
一、訊據上訴人即被告乙○○固坦承於右揭時、地駕駛自用小客車行經前述肇事地點
    時，因跨越分向限制線衝入對向車道，與對向車道駛來之丙○○及戊○○所駕駛
    之自用小客車發生擦撞，丙○○所搭載之告訴人甲○○受有前開傷害等情不諱，
    惟矢口否認有何過失犯行，辯稱：當時因為當時地上有油漬造成車子打滑等語；
    另辯護意旨略以：被告因路面有油漬致輪胎打滑至對向車道，此乃不可抗力之情
    形，卷內並無任何證據可證明當日該地是否有其他車輛因油漬而打滑之事證，原
    審據此認定被告車輛非因地面油漬而打滑，所為判斷欠缺根據，且車禍發生當時
    情況能見度極差，顯然無法要求駕駛人注意到路面狀況進而閃避，然鑑定意見及
    覆議意見均未將上述重要因素列為鑑定事故時應審酌之因素，原判決採為論罪依
    據乃有違誤，再事故當時被告車速為三十至三十五公里，已合於當地四十公里速
    限之規定，被告已有減速慢行等語，資為辯解。
二、關於被告於右開時、地駕駛車輛跨越分向限制線而衝入對向車道，與對向車道駛
    來之丙○○及戊○○所駕駛之自用小客車發生擦撞，告訴人因而受有如事實欄第
    一項所載傷害之事實，業據被告於事發當日即九十年七月十三日所製作交通事故
    談話記錄表中供述：「我駕駛Ｕ六—三二七六號自小客於九十年七月十三日二十
    二時四十五分許，在北宜公路四十九點四公里由宜蘭往臺北方向行駛，因轉彎不
    慎，致車輛打滑越線與對向往宜蘭方向行駛的五Ａ—六四一八號自小客發生對撞
    」等語明確在卷，其後於檢察官偵訊及本院調查時亦供承不諱（參見臺灣臺北地
    方法院檢察署九十年度他字第六二七五號偵查卷宗第二十九頁、第十四頁反面至
    十五頁、本院九十二年四月二十三日訊問筆錄），並有告訴人之指述在卷可稽，
    核予同發生本件車禍之丙○○、戊○○於交通事故談話記錄表所證述之情節相同
    （參見同前偵查卷宗第三十一頁），復有臺北縣政府警察局新店分局石派出所
    製作記載本件車禍情形之Ａ３類道路交通事故調查報告表、Ａ３類道路交通事故
    談話記錄表、酒精濃度測試單及交通事故現場採證照片十二幀附卷可按（參見同
    前偵查卷第二十九至三十三頁、第三十五頁、第五十至五十三頁），而告訴人確
    因本件事故受有前述傷害之事實，亦據其提出天主教耕莘醫院診斷書及許健治中
    醫診所之診斷證明書影本各一紙在卷足憑（參見同前偵查卷宗第五至六頁）。
三、被告雖矢口否認犯行，並以該處路面有油漬，係不可抗力等情詞置辯；惟查：
(一)、本件肇事地點路面有油漬一節，固據證人戊○○於九十一年三月六日檢察官偵訊
    及本院九十二年十一月二十一日審理時到庭證述明確，但本院審理時詢問其有關
    該油漬之面積、性質、形狀、厚薄等問題時，據其表示油漬應該是塊狀的，有可
    能是潤滑油或保養油，厚度約為零點一公分，但大小及分佈面積為何均不能確定
    ，再證人即到場處理本件車禍之台北縣政府警察局新店分局石派出所警員己○○，於九十一年三月六日檢察官偵訊時證稱：「依當事人事後陳述，他是轉彎時
    不慎打滑和對向車輛相撞，當時被告有向我們說地上有油漬，那是在現場排除後
    才說的，我無法確定油漬是車禍造成或之前就留下的，但當時交通流量很大，該
    地點發生打滑車禍事件只有那一件，所以打滑應非主因」等語（參見同前偵查卷
    第三十八頁反面），又其於九十二年五月十五日本院調查時亦到庭證述：因為當
    時有下雨，所以油漬很薄，面積並沒有很大，位置大約在兩個車道之雙黃線中間
    等情，綜合上述證人所言，該處油漬是否有可能造成被告車輛打滑，實有所疑。
(二)、再被告於本院審理期日時亦到庭自承：當時在肇事地點是一個右轉下坡彎道路段
    ，右轉時車子幾乎撞到山壁，經其三次緊急拉回後才與對向車道之來車發生擦撞
    ，且當時沿同路相向同車道前方尚有其他小型車，才剛經過被告所稱有油漬造成
    打滑的肇事路段，而發生本件事故後，其車後方亦有其他小型車隨即通過肇事現
    場，如果油漬果真係造成車輛打滑失控之原因，何以被告車輛在該處打滑之前可
    以操控駕駛並緊急拉回三次，又何以在被告車輛之前抑或之後小型車皆可安然駛
    過，唯獨被告車輛無法倖免，本院復參酌前揭證人己○○警員於檢察官偵訊時證
    稱：當時交通流量很大，該地點發生打滑車禍事件只有那一件等語，足見本件車
    禍之肇事原因並非起因地面油漬。
(三)、按行經彎道或因雨霧致視線不清時，均應減速慢行，作隨時停車之準備；又汽車
    行駛時，駕駛人應注意車前狀況並隨時採取必要之安全措施；再汽車在雙向二車
    道行駛時，在劃有分向限制線之路段，不得駛入來車之車道內；道路交通安全規
    則第九十三條第一項第三款、第九十四條第三項及第九十七條第二款分別定有明
    文。本件依據卷附道路交通事故調查報告表所繪製現場圖所示，肇事道路係設有
    黃色雙實線即分向限制線之道路，為禁止車輛跨越行駛或超車之路段，肇事路段
    型態為彎曲路及附近，且當時天候為陰雨天，為被告於本院審理時自承在卷，被
    告駕駛車輛於陰雨天之夜間，行駛設有黃色雙實線又係一彎曲道路，更應注意減
    速慢行及車前狀況，始可對於車前狀況做出必要之安全措施，縱如被告所辯，當
    時行車速度已合於該地速限每小時四十公里以下之規定，然由其駕駛失控而衝入
    對向車道之情事觀之，足徵被告疏未注意減速慢行，做隨時停車之準備，復未及
    時採取必要之安全措施，肇致本件事故發生，被告未注意遵守上開規定，其有過
    失甚明，又本件車禍資料經送請台灣省台北縣區車輛行車事故鑑定委員會及台灣
    省車輛行車事故覆議鑑定委員會，均認定被告行經彎道未注意路況適當減速慢行
    ，且於分向限制線路段侵入來車道行駛不當，為本件車禍之肇事原因，此有鑑定
    意見書及函文一紙附卷可佐，被告之過失行為與告訴人所受傷害間，存有相當因
    果關係，應屬灼然。
(四)、本件事證明確，被告過失犯行洵堪認定，自應依法論科。
四、核被告所為，係犯刑法第二百八十四條第一項前段之過失傷害罪。原審以被告前
    開犯行之事證明確，並審酌被告就本件車禍之過失程度等情狀，而論罪科刑，僅
    判處被告拘役五十日，並諭知易科罰金之折算標準，其認事、用法及量刑均尚稱
    妥適，被告提起本件上訴由執前詞為辯，本院亦已詳為指駁，其提起上訴顯無理
    由，惟被告符合自首情事，有卷附臺北縣政府警察局新店分局石派出所警員張
    樹村出具之自首調查表一份可按，原審判決漏未審酌，亦有不當，應由本院予以
    撤銷改判，以期適法。爰審酌被告就本件車禍應負之過失程度，被告過失行為對
    告訴人所生損害，被告犯罪後矢口否認犯行之態度，以及被告尚未賠償告訴人損
    失等情狀，故量處如主文第二項所示之刑，並諭知易科罰金之折算標準。
五、據上論斷，應依刑事訴訟法第四百五十五條之一第一項、第三項、第三百六十四
    條、第三百六十九條第一項前段、第二百九十九條第一項前段，刑法第二百八十
    四條第一項前段、第四十一條第一項前段、第六十二條前段，罰金罰鍰提高標準
    條例第一條前段、第二條，判決如主文。
本案經檢察官張熙懷到庭執行職務
中      華      民      國    九十二    年     十二     月    二十九    日
                                台灣台北地方法院交通法庭
                                    審判長法  官  陳博文
                                          法  官  陳婷玉
                                          法  官  鄧德倩
右正本證明與原本無異。
本判決不得上訴。
                                          書記官  石幸代
中      華      民      國    九十二    年     十二     月    二十九    日
附錄本案論罪科刑法條全文：
中華民國刑法第二百八十四條
(過失傷害罪)
因過失傷害人者，處六月以下有期徒刑、拘役或五百元以下罰金，致重傷者，處一年
以下有期徒刑、拘役或五百元以下罰金。
從事業務之人，因業務上之過失傷害人者，處一年以下有期徒刑、拘役或一千元以下
罰金，致重傷者，處三年以下有期徒刑、拘役或二千元以下罰金。


司法院資訊處製作；財團法人民間司法改革基金會備份。
